臺灣高等法院高雄分院民事判決　　　　　　96年度上字第79號
上　訴　人　丙○○
輔　佐　人　乙○○
被上訴人　　全安泰股份有限公司
法定代理人　甲○○
訴訟代理人　周村來律師
　　　　　　周元培律師
上列當事人間因請求損害賠償事件，對於民國96年3 月22日臺灣
高雄地方法院95年度訴字第4063號第一審判決提起上訴，本院於
96年8 月21日辯論終結，茲判決如下：
    主  文
上訴駁回。
第二審上訴費用由上訴人負擔。
　　事實及理由
一、上訴人起訴主張：上訴人於民國89年4 月20日，以新臺幣（
    下同）3 萬元，向受被上訴人購買坐落高雄縣內門鄉永富村
    寶林9 之26號「全安泰紀念公園」之安樂園編號20908 號塔
    位（下稱系爭塔位），安置其夫陳瑞得之骨灰罈（下稱系爭
    骨灰罈），並繳納管理費1 萬元，由被上訴人負責管理。詎
    被上訴人未盡管理義務，於94年9 月4 日不慎遺失系爭骨灰
    罈，致上訴人無法祭拜先人，並受有精神上之痛苦。爰依侵
    權行為及債務不履行損害賠償之法律關係，請求被上訴人賠
    償上訴人骨灰遺失之損害及非財產上之損害計500 萬元，並
    加計自95年9 月11日起至清償日止按年息百分之5 計算之法
    定遲延利息。
二、被上訴人則以：被上訴人就出售系爭塔位，與上訴人成立買
    賣關係，並向上訴人收受管理費1 萬元，成立有償之委任關
    係。依92年7 月1 日起施行之「私立公墓骨灰骸存放設施管
    理費專戶管理辨法」第2 條及第5 條之規定，骨灰骸存放設
    施經營者向消費者收取管理費，僅負維護設施安全、整潔、
    舉辦祭祀動及內部行政管理之義務，並適用於本條例施行前
    已設置之設施經營者，被上訴人就系爭設施之維護，已盡善
    良管理人之注意義務。而系爭骨灰係遭他人故意竊取，被上
    訴人於94年9 月4 日發現時已立即報警，就骨灰遺失並無可
    歸責事由等語，資為抗辯。
三、原審就上訴人之請求，判決上訴人全部敗訴。上訴人聲明不
    服，求為判決：(一)原判決廢棄，(二)被上訴人應給付上訴人50
    0 萬元本息；被上訴人則求為判決：駁回上訴。
四、兩造就被上訴人以3 萬元出售系爭塔位予上訴人，並向上訴
    人收取1 萬元管理費，及系爭骨灰於94年9 月4 日遺失，原
    係放置在第八層塔位，已經封閉，且必須使用堆高機、樓梯
    才能拿到之事實，並不爭執。兩造所爭執者為：(一)被上訴人
    就其向上訴人收取管理費，應盡之注意義務為何？其就系爭
    骨灰是否應負保管義務？如系爭骨灰係遭竊取，被上訴人是
    否有可歸責事由？(二)如被上訴人就系爭骨灰遺失有可歸責事
    由，上訴人可請求賠償之金額為何？
五、按91年7 月19日施行之殯葬管理條例第30條規定，殯葬設施
    內之各項設施，經營者應妥為維護；公墓內之墳墓及骨灰（
    骸）存放設施內之骨灰（骸）櫃，其有損壞者，經營者應即
    通知墓主或存放者。依其立法理由，乃在明定殯葬設施內各
    項設施之維護及墳墓、骨灰（骸）櫃損壞之通知，並未規定
    設施經營者對於骨灰（骸）櫃須負保管之責。又同條例於92
    年7 月1 日起施行之第32條第1 、2 項規定，私立公墓、骨
    灰（骸）存放設施經營者應以收取之管理費設立專戶，專款
    專用；本條例施行前已設置之私立公墓、骨灰（骸）存放設
    施，亦同。其立法理由乃為規範管理費專戶之設置，及為免
    私立公墓、骨灰（骸）存放設施經營者因故荒廢管理維護工
    作，損及消費者之權益，爰參考美國之作法，明定經營者應
　　以收取管理費設立專戶，專款專用於管理維護工作。而依同
  　條例第32條第3 項規定，由中央主管機關製定，於92年7 月
    1 日施行之私立公墓骨灰骸存放設施管理費專戶管理辦法，
    於第2 條規定，本辦法所稱管理費，係指私立公墓、骨灰（
    骸）存放設施（以下稱本設施）經營者，為維護本設施之安
    全、整潔，舉辦祭祀活動及內部行政管理所需，向消費者一
    次或定期收取之費用；第5 條規定，本專戶應專款專用，其
    用途如下：一維護本設施安全、整潔之支出。二舉辦祭祀活
    動之支出。三內部行政管理之支出。四其他於本設施定型化
    契約所載明由管理費支應之費用。是私立公墓骨灰骸存放設
    施經營者向消費者收取管理費，所負擔之相對義務，乃必須
    維護設施安全、整潔，舉辦祭祀活動，並為必要之內部行政
    管理，及與消費者間就該設施如簽立書面定型化契約，而另
    行載明由管理費支應之費用。
六、上訴人向被上訴人購買系爭塔位，乃為取得塔位之權利以放
    置骨灰（骸），為兩造所不爭執，至於其交付管理費予被上
    訴人，是否即得課以被上訴人保管系爭骨灰之義務，為兩造
    爭執之所在。而上訴人係於87年間支付定金，於89年間支付
    價金向被上訴人購買系爭塔位，其時殯葬管理條例尚未製定
    ，被上訴人尚無須依該條例第43條第1 項規定，就其提供之
    商品或服務，與消費者訂定書面契約，故兩造間除「紀念公
    園遞辦單」外（原審卷22頁），並無其他書面契約，亦無約
    定管理內容，為上訴人所不爭執（本院卷45、35頁），即就
    被上訴人自行依殯葬管理條例訂定之「全安泰紀念公園」園
    區管理辦法（原審卷23頁），被上訴人所應負之義務亦為骨
    灰（骸）或骨罈位置移動或翻覆，墓位及骨灰（骸）存放設
    施損壞等事項之立即通知使用權利人（第11條），及履行建
    物之修繕維護、建物內外設施之定期保養維護、建物內外照
    明等必要費用之支付、建物四週花木、植栽修剪與環境衛生
    安全之保養維護、建物之清潔管理等（第18條）。從而，就
    兩造間繳付管理費所生之權利義務，自應依上開殯葬管理條
    例、私立公墓骨灰骸存放設施管理費專戶管理辦法定之，亦
    即，被上訴人對繳交管理費之消費者所負之義務，乃必須維
    護設施安全、整潔，舉辦祭祀活動，並為必要之內部行政管
    理，及於公墓內之墳墓及骨灰（骸）存放設施內之骨灰（骸
    ）櫃損壞時，應即通知墓主或存放者。經查，據上訴人稱：
    94年9 月4 日接獲系爭骨灰遺失之通知；被上訴人管理門禁
    森嚴，進出都要登記，管理室並有裝設監視器，園區從上午
    7 、8 點到下午5 點多都有人管理及打掃（本院卷22、35頁
    ），而系爭「全安泰紀念公園」為骨灰骸存放設施，性質上
    為一私設之公墓，一般人不至於出入該地，且係開放性之園
    地，園區面積廣大，被上訴人於出入口為管制進出，應認已
    足以維護相當程度之安全。至於系爭骨灰遺失，兩造均稱不
    知原因，且其既放置在第八層，已經封閉，須使用堆高機或
    架設樓梯才可達到該高度，又僅系爭骨灰遺失，應屬偶發失
    竊事件，被上訴人職員復於94年9 月4 日上午發現系爭骨灰
    被竊，立即向管區派出所報案，亦經提出報案三聯單為憑（
    原審卷24頁），足認被上訴人已盡管理維護上必要之注意義
    務，就系爭骨灰遭竊之事變，並無可歸責原因。是上訴人依
    債務不履行之法律關係，請求被上訴人賠償所受損害，應無
    理由。
七、上訴人另主張被上訴人未盡保管責任，致系爭骨灰遺失，應
    依侵權行為規定賠償所受損害云云。按民法第184 條第1 項
    前項規定侵權行為以故意或過失不法侵害他人之權利為成立
    要件，故主張對造應負侵權行為責任者，應就對造之有故意
    或過失負舉證責任（最高法院58年台上字第1421號判例參照
    ）。上訴人既稱：不知骨灰遺失之原因，亦不知竊取之動機
　　（本院卷35、21頁），被上訴人亦否認知悉遺失原因，並於
　  發現失竊後已立即報案，即難認係被上訴人之故意侵權行為
    所致。再者，被上訴人並未違反關於收受管理費用應負之契
　  約義務，已如上述，亦應認被上訴人就系爭骨灰失竊並無過
    失。從而，上訴人主張被上訴人應負侵權行為損害賠償責任
    ，亦屬無據。
八、綜上所述，上訴人主張依債務不履行及侵權行為損害賠償之
    法律關係，請求被上訴人賠償其因系爭骨灰遺失所受損害，
    為無理由，不應准許。原審為上訴人敗訴之判決，並無不合
    。上訴意旨指摘原判決不當，求予廢棄改判，為無理由，應
    予駁回。兩造其餘攻擊、防禦於終局判決不生影響，爰不予
    一一論述，併此敘明。
據上論結，本件上訴為無理由，依民事訴訟法第449 條第1 項、
第78條，判決如主文。
中　　華　　民　　國　　96　　年　　9　　月　　4 　　日
                            民事第一庭
                                審判長法官  黃金石
                                法      官  林健彥
                                法      官  謝肅珍
以上正本證明與原本無異。
如對本判決上訴，須於判決送達後20日內向本院提出上訴狀，其
未表明上訴理由者，應於上訴後20日內向本院提出上訴理由書（
均須按他造當事人之人數附繕本）。上訴時應提出委任律師或具
有律師資格之人之委任狀，並依附註條文規定辦理。
中　　華　　民　　國　　96　　年　　9　　月　　4 　　日
                                書  記  官  蘇恒仁
附註：
民事訴訟法第466 條之1 ：
對於第二審判決上訴，上訴人應委任律師為訴訟代理人，但上訴
人或其法定代理人具有律師資格者，不在此限。
上訴人之配偶、三親等內之血親、二親等內之姻親，或上訴人為
法人、中央或地方機關時，其所屬專任人員具有律師資格並經法
院認適當者，亦得為第三審訴訟代理人。
第1 項但書及第2 項情形，應於提起上訴或委任時釋明之。
